臺灣苗栗地方法院刑事判決　　　　　　　100年度訴字第450號
公　訴　人　臺灣苗栗地方法院檢察署檢察官
被　　　告　賴義閎
指定辯護人　本院公設辯護人蔡文亮
上列被告因違反毒品危害防制條例案件，經檢察官提起公訴（10
0 年度偵字第3032、3326號），本院判決如下：
    主  文
賴義閎犯如附表所示之罪，各處如附表所示之刑（含主刑及從刑
），沒收情形如附表所示。主刑部分應執行有期徒刑肆年陸月，
沒收情形如附表所示。
    犯罪事實
一、賴義閎明知安非他命係毒品危害防制條例第2 條第2 項第2
    款所列管之第二級毒品，不得擅自持有、販賣，竟基於意圖
    營利而販賣第二級毒品安非他命之犯意，使用其所有之門號
    0000000000號行動電話1 支為聯絡工具，先後於附表編號1
    至3 所示時間、地點，以附表編號1 至3 所示金額、數量，
    分別販賣第二級毒品安非他命予駱麒洲及洪子硯。
二、賴義閎明知安非他命為主管機關行政院衛生署公告禁止使用
    之毒害藥品，乃藥事法規定之禁藥，不得擅自轉讓，竟仍基
    於轉讓禁藥安非他命之犯意，於附表編號4 所示時間、地點
    ，無償轉讓安非他命1 小包予吳誌祥。
三、案經苗栗縣警察局通霄分局報請臺灣苗栗地方法院檢察署檢
    察官偵查起訴。
    理  由
壹、證據能力部分
一、刑事訴訟法第156 條第1 項之規定，被告之自白非出於強暴
    、脅迫、利誘、詐欺、疲勞訊問、違法羈押或其他不正之方
    法，且與事實相符者，得為證據。查本件被告賴義閎及其辯
    護人於準備程序、審判期日對於公訴檢察官提出之警詢、偵
    查中之訊問筆錄等證據能力均不爭執，且未抗辯其自白非出
    於任意性，亦查無明顯事證足認檢察官及警察機關於製作該
    等筆錄時，有對被告施以法律所禁止之不正方法等情事，應
    認該審判外之自白具有任意性，而認有證據能力。
二、按刑事訴訟法第159 條之5 第1 項「被告以外之人於審判外
    之陳述，雖不符前4 條之規定，而經當事人於審判程序同意
    作為證據，法院審酌該言詞陳述或書面陳述作成時之情況，
    認為適當者，亦得為證據」之規定，觀諸其立法理由謂：「
    二、按傳聞法則的重要理論依據，在於傳聞證據未經當事人
    之反對詰問予以核實，乃予排斥。惟若當事人已放棄對原供
    述人之反對詰問權，於審判程序表明同意該等傳聞證據可作
    為證據，基於證據資料愈豐富，愈有助於真實發見之理念，
    此時，法院自可承認該傳聞證據之證據能力。三、由於此種
    同意制度係根據當事人的意思而使本來不得作為證據之傳聞
    證據成為證據之制度，乃確認當事人對傳聞證據有處分權之
    制度。為貫徹本次修法加重當事人進行主義色彩之精神，固
    宜採納此一同意制度，作為配套措施。然而吾國尚非採澈底
    之當事人進行主義，故而法院如認該傳聞證據欠缺適當性時
    （例如證明力明顯過低或該證據係違法取得），仍可予以斟
    酌而不採為證據，爰參考日本刑事訴訟法第326 條第1 項之
    規定，增設本條第1 項。」由此可知，第159 條之5 第1 項
    之規定，僅在強調當事人之同意權，取代當事人之反對詰問
    權，使傳聞證據得作為證據，並無限制必須「不符合同法第
    159 條之1 至第159 條之4 」，始有適用，故依條文之目的
    解釋，第159 條之5 第1 項之規定，並不以被告以外之人於
    審判外之陳述「不符合」同法第159 條之1 至第159 條之4
    有關傳聞證據例外規定之情形，始有其適用（臺灣高等法院
    暨所屬法院96年法律座談會刑事類提案第26 號 研討結果參
    照）。又增訂刑事訴訟法第159 條之5 第1 項所參考之日本
    國刑事訴訟法第326 條第1 項，其文義為「檢察官及被告同
    意作為證據之書面或供述，法院考量該書面或供述作成時之
    情況認為相當時，不論第321 條至前條（第325 條）之規定
    ，亦得作為證據」，可見，我國法所借鏡之日本國法，其操
    作模式係：法院首先確認有無當事人之同意，待確認當事人
    不同意時，始探究該傳聞證據是否該當刑事訴訟法第321 條
    以下（為傳聞例外規定，相當於我國法第159 條之1 至之4
    ）之要件。易言之，當事人之同意乃係傳聞法則例外之第一
    次關口，亦為傳聞法則例外之最先位規定。如當事人同意將
    傳聞證據作為證據使用，法院即毋庸再去論述是否有符合其
    他傳聞例外規定之適用。是本案公訴人、被告及辯護人如有
    同意以下本院所引用之傳聞證據均作為證據使用，對於本院
    引用之傳聞證據顯已放棄反對詰問權，並同時有賦予證據能
    力之意思表示，則該傳聞證據既已有證據能力，而得作為論
    罪之依據，於邏輯上本院並毋庸再去細究該傳聞證據是否合
    致刑事訴訟法第159 條之1 至之4 等規定。查本案經本院引
    用之被告以外之人於審判外之言詞或書面陳述，業據檢察官
    、被告及辯護人於審判程序一致同意作為證據（本院卷第36
    頁- 37頁背面），本院審酌前開陳述作成時之情況，尚無違
    法或證明力明顯過低之瑕疵，與本案待證事實復具有相當關
    連性，亦認為適當，依刑事訴訟法第159 條之5 第1 項，前
    開傳聞證據均得作為證據。
貳、實體方面
一、上揭被告賴義閎販賣第二級毒品安非他命及轉讓禁藥安非他
    命等事實，迭據其於警詢、偵查中及本院審理時坦承不諱（
    見100 年度偵字第3032號偵查卷【下稱第3032號偵查卷】第
    17 頁 背面- 20頁背面、第31- 34頁、第91頁，本院卷第24
    頁背面、第35頁背面），並經證人洪子硯（見第3032號偵查
    卷第38- 39頁背面、第54- 56頁）、駱麒洲（見第3032號偵
    查卷第59頁背面- 60頁背面、第67- 69頁）、吳誌祥（見第
    30 32 號偵查卷第72頁背面- 73頁背面、第76頁背面- 77頁
    、第85- 86頁）於警詢、偵查中證述屬實，復有通聯調閱查
    詢明細、通訊監察譯文（見100 年度偵字第3326號偵查卷【
    下稱第3326號偵查卷】第32頁、第43- 44頁、第54- 55頁、
    第68 - 69 頁）各1 份及現場照片8 張（見第3032號偵查卷
    第47- 51頁）等在卷可稽。衡之安非他命係經公告之第二級
    毒品，無論持有、販賣，均屬違法行為，為治安機關所嚴查
    ，此為眾所週知之事實，毒品交易均於隱密下進行，其以通
    訊聯絡亦鮮有明白直接以「毒品」、「安非他命」等名稱或
    相近之用語稱之，均以暗語或彼此已有默契之含混語意而為
    溝通，故上開通訊監察譯文雖未見雙方言明購買毒品安非他
    命之對話內容，惟參酌通訊之內容及通聯之時間，核與上開
    證人之證述內容有相當之關聯性，足以補強及擔保其證述有
    向被告購買毒品安非他命之真實性。足認被告之自白顯與事
    實相符，本件事證明確，被告之犯行，堪以認定。
二、論罪科刑
(一)、查安非他命為毒品危害防制條例第2 條第2 項第2 款所定之
    第二級毒品，又安非他命業經行政院衛生署公告禁止使用在
    案，應認屬藥事法第22條第1 項第1 款所規定之禁藥，不得
    非法持有及轉讓。按行為人明知為禁藥即第二級毒品安非他
    命而轉讓予他人者，除成立毒品危害防制條例第8 條第2 項
    之轉讓第二級毒品罪外，亦構成藥事法第83條第1 項之轉讓
    禁藥罪，此係屬同一犯罪行為而同時有二種法律可資處罰之
    法規競合情形，應依「重法優於輕法」、「後法優於前法」
    等法理，擇一處斷。毒品危害防制條例第8 條第2 項轉讓第
    二級毒品罪之法定本刑為6 月以上5 年以下有期徒刑，得併
    科新臺幣70萬元以下罰金；而93年4 月21日修正後藥事法第
    83條第1 項轉讓禁藥罪之法定本刑為7 年以下有期徒刑，得
    併科新臺幣500 萬元以下罰金，且如不具有應依毒品危害防
    制條例第8 條第6 項及第9 條之規定加重其刑至2 分之1 之
    情形，則修正後藥事法第83條第1 項之罪之法定本刑，顯較
    毒品危害防制條例第8 條第2 項之罪之法定本刑為重，依前
    述「重法優於輕法」之法理，自應優先適用藥事法第83條第
    1 項之規定處罰，最高法院97年度台上字第3490號、97年度
    台非字第397 號等判決意旨可資參照。
(二)、按安非他命係屬毒品危害防制條例第2 條第2 項第2 款所定
    之第二級毒品，不得非法持有、販賣；復按，安非他命為藥
    事法所稱之禁藥，不得非法轉讓。是核被告如附表編號1 至
    3 所為，各係犯毒品危害防制條例第4 條第2 項之販賣第二
    級毒品罪；如附表編號4 所為，係犯藥事法第83條第1 項之
    轉讓禁藥罪。被告各次販賣前持有第二級毒品之低度行為，
    為其各次販賣第二級毒品之高度行為所吸收，均不另論罪。
(三)、被告所為上開各犯行間，犯意各別，行為互殊，應予分論併
    罰。
(四)、又犯第4 條至第8 條之罪於偵查及審判中均自白者，減輕其
    刑，為毒品危害防制條例第17條第2 項所明定；被告對其所
    犯如附表編號1 至3 之販賣第二級毒品罪，於本案偵查及審
    判中均自白，有各該訊問、審判筆錄在卷可稽，業如前述，
    爰就附表編號1 至3 之罪，均依毒品危害防制條例第17條第
    2 項規定，減輕其刑。至於轉讓第二級毒品部分，既因法規
    競合關係，優先適用藥事法第83條第1 項規定論處，雖被告
    於偵查及審判中亦均自白，基於法律整體適用不得割裂原則
    ，仍不得另依毒品危害防制條例第17條第2 項規定減輕其刑
    （臺灣高等法院暨所屬法院98年法律座談會刑事類提案第16
    號研討結果參照）。
(五)、爰審酌被告甫於99年間有販賣第二級毒品之前科，已經臺灣
    台中地方法院判決在案，業據被告供明在卷（見第3032號偵
    查卷第32頁），並有臺灣高等法院被告前案紀錄表1 份附卷
    足憑，竟不知悔改，其明知安非他命為法律嚴格禁止持有或
    交易之毒品，仍非法販賣及轉讓，其行為足以危害他人之身
    心健康並危及社會治安，惟其販賣之對象不多、各次之數量
    甚少，所得利益不多，且犯後自警詢、偵查至審判期間始終
    坦承犯行，配合調查，態度良好，節省大量司法資源，兼衡
    被告之生活狀況、智識程度、犯罪動機、目的、手段及犯後
    坦承犯行等一切情狀，分別量處如主文所示之刑，並定其應
    執行之刑。
三、沒收：
(一)、毒品危害防制條例第19條第1 項固規定，犯第4 條至第9 條
    之罪者，其供犯罪所用或因犯罪所得之財物，均沒收之，如
    全部或一部不能沒收時，追徵其價額或以其財產抵償之，且
    按毒品危害防制條例第19條，係採義務沒收主義，故販賣毒
    品所用之物或所得之金錢，如能認定確係販賣毒品所用或所
    得之款項，且屬犯人所有，均應宣告沒收，不以當場搜獲扣
    押者為限，最高法院89年度台上字第178 號、第289 號、92
    年度台上字第2608號、93年度台上字第3670號判決意旨可資
    參照。又販賣毒品所得之對價，不問其中成本若干，利潤多
    少，均應全部諭知沒收，貫徹政府查禁煙毒之決心，以符立
    法本旨，最高法院91年度台上字第2419號判決意旨可資參照
    。是販賣毒品所得之金錢，無論已否扣案，如仍屬存在，即
    應依法沒收。被告販賣第二級毒品所得之財物，共計新臺幣
    5,000 元，雖未扣案，仍應分別依同條例第19條第1 項沒收
    之，如全部或一部不能沒收時，以其財產抵償之。
(二)、門號0000000000號行動電話1 支（含SIM 卡1 枚），雖未扣
    案（然無證據證明已經滅失），係被告賴義閎所有、供其聯
    絡販賣第二級毒品所用之物，已據其自承在卷（見本院卷第
    38 頁 ），並有通聯調閱查詢單及通訊監察譯文各1 份在卷
    可稽，應依毒品危害防制條例第19條第1 項規定沒收之，如
    全部或一部不能沒收時，追徵其價額。
(三)、至警察在證人洪子硯住處所查獲之第二級毒品安非他命3 包
    （警秤毛重共1.22公克），為洪子硯所有供其施用之毒品，
    業據其證述在卷（見第3032號偵查卷第37頁背面），與本案
    尚屬無涉，應由檢察官於另案聲請宣告沒收，附此敘明。
據上論斷，應依刑事訴訟法第299 條第1 項前段，毒品危害防制
條例第4 條第2 項、第17條第2 項、第19條第1 項，藥事法第83
條第1 項，刑法第11條前段、第51條第5 款，判決如主文。
本案經檢察官黃明正到庭執行職務。
中    華    民    國   100    年    7     月    28    日
                  刑事第一庭  審判長法  官  林 信 旭
                                    法  官  林 大 為
                                    法  官  林 卉 聆
以上正本證明與原本無異。
如不服本判決應於收受判決後10日內向本院提出上訴書狀，並應
應敘述具體理由。其未敘述上訴理由者，應於上訴期間屆滿後20
日內向本院補提理由書(均須按他造當事人之人數附繕本)「切勿
逕送上級法院」。
                                    書記官  楊 慧 萍
中    華    民    國   100    年    7     月    28    日
附記論罪法條全文：
毒品危害防制條例第4條第第2項
製造、運輸、販賣第二級毒品者，處無期徒刑或 7 年以上有期
徒刑，得併科新臺幣 1 千萬元以下罰金。
藥事法第83條第1項
明知為偽藥或禁藥，而販賣、供應、調劑、運送、寄藏、牙保、
轉讓或意圖販賣而陳列者，處 7 年以下有期徒刑，得併科新臺
幣 5 百萬元以下罰金。
附表一
┌─┬───┬─────┬─────┬──────┬────────────────┐
│編│對  象│  時  間  │  地  點  │交易（轉讓）│  罪名暨宣告刑（含主刑、從刑）  │
│號│      │          │          │之毒品、數量│                                │
│  │      │          │          │及金額（新臺│                                │
│  │      │          │          │幣）        │                                │
├─┼───┼─────┼─────┼──────┼────────────────┤
│1 │駱麒洲│99年3月間 │苗栗縣苑裡│販賣安非他命│賴義閎販賣第二級毒品，處有期徒刑│
│  │      │          │鎮田心里9 │1 小包、3,00│參年柒月。未扣案之販賣第二級毒品│
│  │      │          │鄰田心87之│0 元。      │所得新臺幣參仟元沒收，如全部或一│
│  │      │          │1號       │            │部不能沒收時，以其財產抵償之。未│
│  │      │          │          │            │扣案之行動電話壹支（含門號091615│
│  │      │          │          │            │3657號SIM 卡壹張）沒收，如全部或│
│  │      │          │          │            │一部不能沒收時，追徵其價額。    │
├─┼───┼─────┼─────┼──────┼────────────────┤
│2 │洪子硯│100年2月18│苗栗縣苑裡│販賣安非他命│賴義閎販賣第二級毒品，處有期徒刑│
│  │      │日19時38分│鎮田心里9 │1 小包、1000│參年柒月。未扣案之販賣第二級毒品│
│  │      │許        │鄰田心87之│元。        │所得新臺幣壹仟元沒收，如全部或一│
│  │      │          │1號外面   │            │部不能沒收時，以其財產抵償之。未│
│  │      │          │          │            │扣案之行動電話壹支（含門號091615│
│  │      │          │          │            │3657號SIM 卡壹張）沒收，如全部或│
│  │      │          │          │            │一部不能沒收時，追徵其價額。    │
├─┼───┼─────┼─────┼──────┼────────────────┤
│3 │洪子硯│100年2月20│苗栗縣苑裡│販賣安非他命│賴義閎販賣第二級毒品，處有期徒刑│
│  │      │日17時10分│鎮田心里9 │1 小包、1,00│參年柒月。未扣案之販賣第二級毒品│
│  │      │許        │鄰田心87之│0 元。      │所得新臺幣壹仟元沒收，如全部或一│
│  │      │          │1號外面   │            │部不能沒收時，以其財產抵償之。未│
│  │      │          │          │            │扣案之行動電話壹支（含門號0916  │
│  │      │          │          │            │153657號SIM 卡壹張）沒收，如全部│
│  │      │          │          │            │或一部不能沒收時，追徵其價額。  │
├─┼───┼─────┼─────┼──────┼────────────────┤
│4 │吳誌祥│100 年2 月│苗栗縣通霄│無償轉讓安非│賴義閎轉讓禁藥，處有期徒刑陸月。│
│  │      │27日凌晨4 │鎮○○路2 │他命1小包。 │                                │
│  │      │時許（見第│段120 號之│            │                                │
│  │      │3032號偵查│1         │            │                                │
│  │      │卷第78頁）│          │            │                                │
└─┴───┴─────┴─────┴──────┴────────────────┘